臺灣臺北地方法院刑事判決　　　　　　　95年度易字第1950號
公　訴　人　臺灣臺北地方法院檢察署檢察官
被　　　告　丙○○
上列被告因誣告案件，經檢察官提起公訴（95年度偵字第5284號
）及移送併辦(95年度偵字第15065號)，本院判決如下：
    主  文
丙○○連續未指定犯人，而向該管公務員誣告犯罪，處有期徒刑
肆月，如易科罰金，以銀元佰元即新臺幣玖佰元折算壹日。
    事  實
丙○○明知如附表所示之支票並未遺失或遭竊，竟基於未指定犯
人誣告之概括犯意，於民國94年11月10日起至同年12月15日止，
向土地銀行松南分行，辦理各該支票之掛失止付，同時填具遺失
票據申報書，向警察機關謊報上開支票於不詳時間遺失或被竊，
而連續未指定犯人，誣指不特定之人涉犯侵占遺失物、竊盜罪嫌
，嗣如附表所示之執票人持上開支票至銀行提示遭拒，始為警循
線查悉上情。
    理  由
一、證人乙○○、李後根於檢察事務官詢問時所為之證詞，雖屬
    被告以外之人於審判外所為之陳述，然乙○○經本院傳拘無
    著，有傳票及拘提函文等在卷可證，而其於檢察事務官詢問
    時所為之陳述，查無非法取供之情形，且為證明犯罪事實存
    否所必要，依刑事訴訟法第159條之3第3款得為證據；李後
    根之證詞則未據當事人於言詞辯論終結前爭執其證據能力，
    本院審酌該言詞陳述作成時之情況並無不當之處，適為本案
    之證據，依刑事訴訟法第159條之5第2項規定，亦得為證據
    。至其餘資以認定被告犯罪事實之非供述證據 (詳後述)，
    亦查無違反法定程序取得之情形，依同法第158條之4反面解
    釋，均有證據能力，合先敘明。
二、訊據被告丙○○固坦承有於94年11月10日起至同年12月10日
    止，辦理如附表所示之支票掛失止付及填具遺失票據申報書
    等事實，惟矢口否認有何未指定犯人誣告犯行，辯稱：附表
    編號1.2.所示支票並非伊指示戊○○所簽發，編號8.至支
    票係乙○○指使會計丁○○趁其出國期間，盜領空白支票所
    簽發；至附表編號3.至7.支票固為伊所簽發，惟係依銀行人
    員指示，始全部申報遺失、掛失止付云云。經查：
  (一)被告確有於94年11月10日起至同年12月10日止，辦理如附表
    所示之支票掛失止付及填具載有「本人簽發執有右列票據，
    現已遺失、被竊，除申請付款人止付外，相應報請鈞局協助
    偵查侵占遺失物、竊盜罪嫌，如有偽報情事，本人應負左列
    法律責任」之遺失票據申報書，嗣該等支票經提示人提示後
    ，經銀行以掛失空白票據為由退票等情，業據被告自承屬實
    ，並有臺灣票據交換所檢送之支票正反面影本、退票理由單
    、掛失止付票據提示人資料查報表、票據掛失止付通知書、
    遺失票據申報書等附卷可參，此部分事實應堪認定。
  (二)附表編號1.2.所示支票，係被告為退還甲○○貨款，在金利
    來服飾店當場指示其會計戊○○所簽發，嗣甲○○轉交於李
    後根等節，業據證人李後根、甲○○分別於檢察事務官詢問
    、本院審理中證述屬實。雖證人戊○○於本院審理中附和被
    告辯解，證稱：附表編號1.2.支票係乙○○指示伊簽發，當
    時被告不在場云云。然戊○○係受僱於被告，其復證稱：「
    （問：金利來公司的帳戶大小章由誰保管？）丙○○，如果
    有需要用到我會向他請示，若我要用支票，有時候是被告開
    ，有時後是被告拿空白支票及大、小章讓我自己開，但是我
    會告訴他要開給誰的」、「有時後我跟被告說我要開支票，
    被告會交給我」 (詳本院卷第64頁反面)等語，足認戊○○
    平日係受被告指示簽發支票無訛，再參以戊○○自陳與被告
    原為男女朋友，渠等關係自屬匪淺，且戊○○證稱係受與金
    利來服飾店無關之乙○○指示簽發支票，悖於常理，顯係迴
    護被告之詞，要難採信。
  (三)證人丁○○於本院審理中證稱：因乙○○無支票，故向被告
    借金利來服飾店之支票使用，一開始均向戊○○領取支票，
    後來被告會自己留幾張，剩下的整本交給乙○○使用等語 (
    詳本院卷第75頁反面以下)，核與證人戊○○證稱：「 (問
    ：乙○○是否有向丙○○借過金利來公司的支票使用過？）
    乙○○有問過丙○○，丙○○有同意」等語 (詳本院卷第
    64頁反面)及證人乙○○於偵查中證稱：「我與丙○○來往
    已經3年左右，我都拿他們金利來公司的支票來開」、「之
    前他 (按即被告)就把支票整本交給我，我也有他們公司的
    大小章，支票用完了，我就會叫丁○○去領，我開了這麼多
    他們公司的支票，我的車子、房子的擔保人都是丙○○，我
    們是很好的朋友」等語 (詳臺灣臺北地方法院檢察署95年度
    他字第1386號卷第115頁)大致相符，堪信被告確有將金利來
    服飾店之空白支票交付乙○○並授權其使用，衡情被告對附
    表編號8.至之支票係乙○○所簽發，當有所知悉，竟猶謊
    報遺失、被竊，有未指定犯人誣告之犯意與犯行甚明。
  (四)附表編號3.至7.所示支票係被告所簽發，並未遺失或遭竊乙
    節，為被告所自承。且被告於警詢中自陳係碩士學歷，並為
    金利來服飾店及金利來國際開發股份有限公司之負責人，以
    其學經歷，對支票並未遺失，不得擅自掛失止付及申報遺失
    ，當知之甚稔，所辯因銀行之指導始全部申報遺失云云，要
    難採信。
  (五)本案事證已臻明確，被告犯行堪以認定，應予依法論科。
三、被告行為後，刑法業於94年2月2日修正公布，95年7月1日起
    施行。按行為後法律有變更者，適用行為時之法律，但行為
    後之法律有利於行為人者，適用最有利於行為人之法律，修
    正後刑法第2條第1項定有明文。此條規定係規範行為後法律
    變更所生新舊法律比較適用之準據法，本身尚無新舊法比較
    之問題，於新法施行後，應一律適用新法第2條第1項之規定
    ，為「從舊從輕」之比較。而本次法律變更，比較時應就罪
    刑有關之共犯、未遂犯、想像競合犯、牽連犯、連續犯、結
    合犯，以及累犯加重、自首減輕暨其他法定加減原因（如身
    分加減）與加減例等一切情形，綜其全部罪刑之結果而為比
    較（最高法院95年5月23日95年度第8次刑事庭會議決議參照
    ）。經查：
  (一)刑法第171條第1項法定刑罰金部分，依修正後刑法第33條第
    5款之規定，最低額為新臺幣1,000元，惟依被告行為時之罰
    金罰鍰提高標準條例第1條前段、修正前刑法第33條第5款規
    定，罰金之最低額僅新臺幣3元。比較修正前、後之刑罰法
    律，適用修正後之規定，對被告顯未有利。
  (二)修正後刑法業已刪除第56條連續犯之規定。是於新法修正施
    行後，行為人之數犯罪行為，即須分論併罰。此刪除雖非犯
    罪構成要件之變更，但顯已影響行為人刑罰之法律效果，自
    屬法律有變更，比較新、舊法結果，適用被告行為時法律即
    依舊法論以連續犯，對被告並無不利。
  (三)關於易科罰金之折算標準，依被告行為時之刑法第41條第1
    項、罰金罰鍰提高標準條例第2條規定，係以銀元100元、
    200元或300元，即新臺幣300元、600元或900元折算1日；依
    修正後刑法第41條第1項，則係以新臺幣1,000元、2,000元
    或3,000元折算1日，經比較新、舊法，以被告行為時之法律
    對被告較為有利。
  (四)綜上法律修正前、後之整體比較，揆諸前揭最高法院決議及
    修正後刑法第2條第1項之「從舊從輕」原則，適用94年2月2
    日修正後之刑罰法律，並未對被告較為有利，自應適用修正
    前之相關規定。
四、核被告所為，係犯刑法第171條第1項未指定犯人誣告罪。被
    告不同日期之多次犯行，時間緊接，所犯係構成要件相同之
    罪名，顯係基於概括犯意反覆為之，應依修正前刑法第56條
    連續犯規定論以一罪，並加重其刑。起訴書犯罪事實欄雖未
    就附表編號3.至部分 (即臺灣臺北地方法院檢察署95年度
    偵字第15065號移送併辦)敘明，惟該部分與已敘及部分，屬
    連續犯，自係起訴效力所及，本院應併予審理。爰審酌被告
    謊報遺失、被竊之票據多達23張，金額甚多，且犯後飾詞否
    認犯行，未見悔意，及其犯罪動機、目的、手段、智識程度
    等一切情狀，量處如主文所示之刑，並諭知易科罰金之折標
    準。
據上論斷，應依刑事訴訟法第299條第1項前段，刑法第2條第1項
前段、第171條第1項、(修正前)第56條、第41條第1項，刑法施
行法第1條之1第1項、第2項前段，修正前罰金罰鍰提高標準條例
第2條，現行法規所定貨幣單位折算新臺幣條例第2條，判決如主
文。
本案經檢察官黃珮瑜到庭執行職務
中　　華　　民　　國　　96　　年　　2 　　月　　27　　日
                      臺灣臺北地方法院刑事第14庭
                          審判長法　官　宋松璟
                                法  官  劉煌基
                                法  官  孫萍萍
以上正本證明與原本無異。
如不服本判決，應於判決送達後10日內，向本院提出上訴狀。
　　　　　　　　　　　　　　　　書記官　謝韻華
中　　華　　民　　國　　96　　年　　3 　　月　　1 　　日
附錄本案論罪科刑法條
中華民國刑法第171條
（未指定犯人誣告罪）
未指定犯人，而向該管公務員誣告犯罪者，處 1 年以下有期徒
刑、拘役或3百元以下罰金。
未指定犯人，而偽造、變造犯罪證據，或使用偽造、變造之犯罪
證據，致開始刑事訴訟程序者，亦同。
附表
 ┌──┬───┬────┬────┬────┬───┬───┬───┐
 │編號│付款人│帳號    │票號    │票載日期│面額  │被告掛│提示人│
 │    │      │        │        │(民國)  │(新臺 │失止付│(或銀 │
 │    │      │        │        │        │幣)   │暨謊報│行)   │
 │    │      │        │        │        │      │遺失日│      │
 │    │      │        │        │        │      │期 (民│      │
 │    │      │        │        │        │      │國)   │      │
 ├──┼───┼────┼────┼────┼───┼───┼───┤
 │1.  │土地銀│00000000│EX003804│94.12.2 │25萬元│94.12.│李後根│
 │    │行松南│0733    │2       │        │      │1.    │      │
 │    │分行  │        │        │        │      │      │      │
 ├──┼───┼────┼────┼────┼───┼───┼───┤
 │    │      │        │EX003804│94.12.2 │25萬元│94.12.│同上  │
 │2.  │同上  │同上    │3       │        │      │1     │      │
 │    │      │        │        │        │      │      │      │
 ├──┼───┼────┼────┼────┼───┼───┼───┤
 │3.  │同上  │同上    │EX001838│94.12.30│2萬   │94.12.│新光商│
 │    │      │        │4       │        │8,245 │2     │銀新莊│
 │    │      │        │        │        │元    │      │分行  │
 ├──┼───┼────┼────┼────┼───┼───┼───┤
 │    │      │        │EX001838│95.3.30.│2萬   │94.12.│同上輔│
 │4.  │同上  │同上    │7       │        │8,245 │2     │大分行│
 │    │      │        │        │        │元    │      │      │
 ├──┼───┼────┼────┼────┼───┼───┼───┤
 │5.  │同上  │同上    │EX001838│95.4.30.│2萬   │94.12.│同上  │
 │    │      │        │8       │        │8,245 │2     │      │
 │    │      │        │        │        │元    │      │      │
 ├──┼───┼────┼────┼────┼───┼───┼───┤
 │6.  │同上  │同上    │EX001838│95.5.30 │2萬   │94.12.│同上  │
 │    │      │        │9       │        │8,245 │2     │      │
 │    │      │        │        │        │元    │      │      │
 ├──┼───┼────┼────┼────┼───┼───┼───┤
 │7.  │同上  │同上    │EX001839│95.6.30.│2萬   │94 12.│張志村│
 │    │      │        │0       │        │8,245 │2     │      │
 │    │      │        │        │        │元    │      │      │
 ├──┼───┼────┼────┼────┼───┼───┼───┤
 │8.  │同上  │同上    │EX002937│94.5.10 │50萬元│94.12.│陳美淑│
 │    │      │        │6       │        │      │1     │      │
 ├──┼───┼────┼────┼────┼───┼───┼───┤
 │9.  │同上  │同上    │EX002937│94.7.14.│50萬元│94.12.│陳用  │
 │    │      │        │8       │        │      │1     │      │
 ├──┼───┼────┼────┼────┼───┼───┼───┤
 │10.  │同上  │同上    │EX003802│94.12.18│20萬元│94.12.│顧葳  │
 │    │      │        │8       │        │      │1     │      │
 ├──┼───┼────┼────┼────┼───┼───┼───┤
 │11.  │同上  │同上    │EX003802│94.12.18│20萬元│94.12.│同上  │
 │    │      │        │9       │        │      │1     │      │
 ├──┼───┼────┼────┼────┼───┼───┼───┤
 │12.  │同上  │同上    │EX003792│94.12.30│25萬元│94.11.│同上  │
 │    │      │        │6       │        │      │10    │      │
 ├──┼───┼────┼────┼────┼───┼───┼───┤
 │13.  │同上  │同上    │EX002937│94.7.14.│50萬元│94.12.│楊財萬│
 │    │      │        │7       │        │      │1     │      │
 ├──┼───┼────┼────┼────┼───┼───┼───┤
 │14.  │同上  │同上    │EX003791│94.12.25│13萬元│94.12.│王思穎│
 │    │      │        │0       │        │      │8     │      │
 ├──┼───┼────┼────┼────┼───┼───┼───┤
 │15.  │同上  │00000000│EX003790│95.1.30 │28萬元│94.12.│胡榮雄│
 │    │      │1462    │4       │        │      │15    │      │
 ├──┼───┼────┼────┼────┼───┼───┼───┤
 │16.  │同上  │同上    │EX003791│95.2.3. │10萬元│94.12.│王思穎│
 │    │      │        │5       │        │      │8     │      │
 ├──┼───┼────┼────┼────┼───┼───┼───┤
 │17.  │同上  │同上    │EX003791│95.1.25 │26萬元│94.12.│黃來貴│
 │    │      │        │8       │        │      │15    │      │
 ├──┼───┼────┼────┼────┼───┼───┼───┤
 │18.  │同上  │同上    │EX003791│同上    │38萬元│94.12.│邱黃金│
 │    │      │        │9       │        │      │15    │連    │
 ├──┼───┼────┼────┼────┼───┼───┼───┤
 │19.  │同上  │同上    │EX003792│同上    │23萬元│94.12.│楊曾秀│
 │    │      │        │0       │        │      │15    │珠    │
 ├──┼───┼────┼────┼────┼───┼───┼───┤
 │20.  │同上  │同上    │EX003791│95.3.23 │6萬元 │94.12.│王思穎│
 │    │      │        │4       │        │      │8     │      │
 ├──┼───┼────┼────┼────┼───┼───┼───┤
 │  │同上  │同上    │EX003622│94.12.25│3萬元 │94.12.│張健文│
 │    │      │        │7       │        │      │1     │      │
 ├──┼───┼────┼────┼────┼───┼───┼───┤
 │  │同上  │同上    │EX003790│94.12.24│同上  │94.12.│王思穎│
 │    │      │        │8       │        │      │8     │      │
 ├──┼───┼────┼────┼────┼───┼───┼───┤
 │  │同上  │同上    │EX003624│95.1.11.│50萬元│94.12.│顧葳  │
 │    │      │        │8       │        │      │1     │      │
 └──┴───┴────┴────┴────┴───┴───┴───┘
